【裁判字號】    97,訴,453
【裁判日期】    980203
【裁判案由】    拆遷補償
【裁判全文】
臺中高等行政法院裁定
                                       97年度訴字第453號
原      告  甲○○
            乙○○
            丙○○
            丁○○
共     同
訴訟代理人  陳盈壽  律師
被      告  臺中縣政府
代  表  人  戊○○
訴訟代理人  洪啟東
上列當事人間因拆遷補償事件，原告提起行政訴訟，本院裁定如
下：
    主  文
原告之訴駁回。
訴訟費用由原告負擔。
    理  由
一、按「人民因中央或地方機關對其依法申請之案件，予以駁回
    ，認為其權利或法律上利益受違法損害者，經依訴願程序後
    ，得向高等行政法院提起請求該機關應為行政處分或應為特
    定內容之行政處分之訴訟。」為行政訴訟法第5條第2項所明
    定。是提起課以義務訴訟，須以經過訴願為前提，未經過訴
    願程序，遽行提起行政訴訟，自非法之所許。
二、本件原告因拆遷補償事件，具狀提起行政訴訟略以：緣原告
    甲○○為坐落台中縣梧棲鎮○○段1342-5、1342-10地號上
    鋼鐵造建物之所有人，原告乙○○為坐落台中縣梧棲鎮○○
    段1286、1287、1288、1288-2、1289、1289-2、1366地號上
    3棟鋼鐵造建物之所有人，原告丙○○為坐落台中縣梧棲鎮
    ○○段1298、1300地號上2棟鋼鐵造建物之所有人，原告丁
    ○○為坐落台中縣梧棲鎮○○段90地號上鋼鐵造建物之所有
    人，渠等建物均位於台中縣台中港特定區（市鎮中心）市地
    重劃區範圍內，因妨礙重劃工程而須拆遷，依法應予拆遷補
    償，惟被告竟分別以民國（下同）95年12月12日府地劃字第
    0950343678、0950343669、0950343676、0950343655號函認
    原告等4人之建物係屬搶建，為不予發放拆遷補償之行政處
    分。原告等不服，提起訴願，經訴願審議委員會分別以第00
    00000000、0000000000、0000000000、0000000000號決定書
    認定原告等所有建物，既經重劃區地上物受委託公司（亞興
    測量有限公司）推論其搭建期間介於93年10月12日至94年1
    月11日間，係在公告禁止重劃區內建築改良物新建前所興建
    之建築物，自不得以搶建視之，從而原處分與法欠合，因而
    為撤銷原處分，並由被告查明事實後於2個月內另為適法之
    處分之決定。惟被告遲不另為處分，致侵害原告領取拆遷補
    償費之權利，原告甲○○、乙○○2人乃再提出訴願，訴願
    審議委員會分別以第0000000000、0000000000號決定書命原
    處分機關即被告應於2個月內作成處分。嗣被告仍無視訴願
    決定意旨，再以原告等4人所有建物涉屬搶建為由，分別以
    97年9月15日府地劃字第0970258853、0970258858、0970258
    857、0970258855號函為不予發放重劃拆遷補償費之行政處
    分，原告等4人曾就此質疑被告何以未依訴願意旨為發放補
    償費之行政處分，被告承辦人員回應需待法院判決後，被告
    始願發放補償，爰提起本件行政訴訟，並聲明求為判決撤銷
    原處分，及被告對於原告等4人申請發放拆遷補償費，應速
    為作成准予發放之行政處分等語。
三、經查，本件原告對被告97年9月15日府地劃字第0970258853
    、0970258858、0970258857、0970258855號函之行政處分不
    服，一方面提起訴願，另一方面又提起本件行政訴訟，而訴
    願機關就該訴願仍在審議中，尚未作成訴願決定，已據原告
    之訴訟代理人陳明在卷。足見本件訴訟未經過合法之訴願程
    序，原告主張本件訴訟依行政訴訟法第5條第2項規定，並不
    須經訴願決定，尚有誤解。依首開說明，其起訴難認為合法
    ，應予駁回。
四、依行政訴訟法第107條第1項第10款、第104條、民事訴訟法
    第95條、第85條第1項前段，裁定如主文。
中    華    民    國    98    年     2    月     3    日
                臺中高等行政法院第二庭
                          審判長法  官  胡  國  棟
                                法  官  林  金  本
                                法  官  林  秋  華
以上正本證明與原本無異。
如不服本裁定，應於裁定送達後10日內以書狀敘明理由，經本院
向最高行政法院提起抗告（須依對造人數附具繕本）。
中    華    民    國    98    年     2    月     4    日
                                書記官  蔡  宗  融


司法院資訊處製作；財團法人民間司法改革基金會備份。
